【裁判字號】    88,訴,28
【裁判日期】    890612
【裁判案由】    給付貨款
【裁判全文】
臺灣屏東地方法院民事判決  八十八年度訴字第二十八號
    原      告  郭子義即伸峰企業工程行
    訴訟代理人  吳賢明律師
                林維毅律師
                李偉如律師
    被      告  加錩精密鑄造股份有限公司
                            設.
    法定代理人  甲○○      住.
右當事人間給付貨款事件，本院判決如左：
    主      文
原告之訴及假執行之聲請均駁回。
訴訟費用由原告負擔。
    事      實
甲、原告方面：
一、聲明：
  (一)被告應給付原告新臺幣（下同）五百四十三萬九千五百三十三元，及自本起訴狀
    送達之翌日起至清償日止按年息百分之五計算之利息。
  (二)願供擔保請准宣告假執行。
二、陳述：
  (一)民國八十六年間，被告陸續向原告訂購加工高爾夫球頭，原告已依約交付貨品，
    並經被告受領完畢，惟被告迄今尚積欠八十六年八月至十二月份、八十七年元月
    份之貨款計五百四十三萬九千五百三十三元遲未清償，以上有八十六年八月份至
    八十七年一月份之出貨及應收款明細各一份。
  (二)１訴外人李連秀雖曾在原告任職，負責與對外接洽業務，有時亦會負責收款，但
      並非原告之合夥人，亦未授權李連秀收取系爭貨款，亦從未以自己之行為向被
      告表示有授權李連秀收取系爭貨款。
    ２被告主張其給付之金錢分別係：(1)八十六年八月九日給付一百萬元（匯款予工
      華公司），(2)八十六年九月十九日給付一張一百萬元之華南銀行支票（票號：
      0000000）與李連秀，(3)八十六年十月二日給付一百萬元（匯款予汐華
      公司），(4)八十六年十月二十九日給付李連秀現金八十六萬八千八百四十元，
      (5)八十六年十二月一日付二百二十四萬九千八百七十一元之華南銀行支票（票
      號：0000000）與李連秀。然而前開第(2)(4)(5)，李連秀均未繳回原告，
      其是否為系爭貨款之一部，尚非無疑。
    ３且依據原告出貨明細及出貨單記載計算，八十六年十一月份（即八十六年八、
      九、十、十一月）以前，扣除被告溢付及已入帳之貨款，積欠之貨款為三百二
      十萬一千一百八十八元（0000000+0
      000000+0000000+0000000-000000-0000000-0000000=0000000），與被告主張
      已給付予李連秀之數目大有不合（李連秀未入原告帳之數目為
      0000000+868840+0000000=0000000），是以其顯非系爭貨款無疑。
    ４縱退萬步言，被告果有交付金錢予李連秀，其交付之原因果為清償系爭貨款，
      則非屬無疑，被告執以抗辯，顯不足為其有利之認定。又李連秀因另案與原告
      涉訟中，其證詞自難免偏頗，且又為免除其詐欺取得本件款項之民刑事責任，
      其證詞自對己有利，並迴護被告，其證詞殊難採信，應至明顯。
    ５又被告主張渠已支付貨款予李連秀，並取得原告公司之發票用以做為進項憑證
      ，沖抵稅款，惟此對其有利之事實，其並未舉證以實其說，復經原告迭次請求
      其提出，其迄未仍不提出，足見其所謂付與李連秀之金錢係清償系爭貨款實屬
      虛偽，其究竟有無支付金錢？該金錢是否即為清償系爭貨款，實令人起疑
  (三)嗣迭經原告分於八十七年十月十九日、同年十一月十三日，以高雄地方法院郵局
    第七００五、七六五０存證信函，催告被告於函到五日內返還貨款，均未蒙被告
    置理，又原告整理帳目資料後，發現上開第七六五０號存証信函中列帳月份及金
    額有更正如上開所示之必要，爰再以本起訴狀之送達，代為催告被告之意思表示
    。依兩造間之契約關係請求被告履行契約，給付貨款五百四十三萬九千五百三十
    三元及利息。
三、證據：提出帳款明細表、八十六年八月份出貨及應收款明細、八十六年九月份請
    款明細表及出貨單、八十六年十月份請款明細表及出貨單、八十六年十一月份請
    款明細表及出貨單、八十六年十二月份請款明細表及出貨單、八十七年元月份請
    款明細表及出貨單及原告委託出貨之利人利己公司負責人林銘峰出具之出貨証明
    書各一份、存證信函二份、原告訂購貨品及溝通貨樣、出貨事宜之傳真九份。
乙、被告方面：未於最後言詞辯論期日到場，惟據其提出準備書狀陳述稱：
一、聲明：
  (一)駁回原告之訴及假執行之聲請。
  (二)如受不利益判決，願供擔保請准宣告免為假執行。
二、陳述：
  (一)被告自八十二年至八十六年間向原告訂購高爾夫球頭等貨物，但訂貨及收款等皆
    係與李連秀接洽，從未與郭子義接洽，如均依李連秀指示(1)八十六年八月九日給
    付一百萬元（匯款予工華公司），(2)八十六年九月十九日給付一張一百萬元之華
    南銀行支票（票號：0000000）與李連秀，(3)八十六年十月二日給付一百
    萬元（匯款予汐華公司），(4)八十六年十月二十九日給付李連秀現金八十六萬八
    千八百四十元，(5)八十六年十二月一日付二百二十四萬九千八百七十一元之華南
    銀行支票（票號：0000000）與李連秀。總計八十六年七月底付七十七萬
    一百九十四元、八月九日付一百萬元、九月十九日付一百萬元、十月二日付一百
    萬元、十月二十九日付八十六萬八千八百四十元、十二月一日付二百二十四萬九
    千八百七十一元。至於李連秀交付任何一家公司之發票與被告，被告均無意見。
  (二)李連秀與被告間為買賣關係主體，李連秀為原告實際負責人、代理人或表見代理
    人，被告已給付貨款完畢，甚至給付金額已逾越原告請求之金額。而原告與李連
    秀間關係則於台灣高雄地方法院八十七年度易字第三一八○號刑事訴訟審理中，
    與被告無涉。
三、證據提出匯款單、華南商業銀行存款往來明細表各二份、原告訂購貨品及溝通貨
    樣、出貨事宜之傳真二份，並聲請本院調閱台灣高雄地方法院八十七年度易字第
    三一八○號刑事卷宗。
    理      由
一、程序方面：本件被告經合法通知，未於最後言詞辯論期日到場，核無民事訴訟法
    第三百八十六條各款所列情形，爰依原告聲請，由其一造辯論而為判決。
二、原告起訴主張：八十六年間被告陸續向原告訂購加工高爾夫球頭，原告已依約交
    付貨品，並經被告受領完畢，惟被告迄今尚積欠八十六年八月至十二月份、八十
    七年元月份之貨款計五百四十三萬九千五百三十三元遲未清償。被告主張其給付
    貨款與訴外人李連秀，惟李連秀雖曾在原告任職，負責與對外接洽業務，有時亦
    會負責收款，但並非原告之合夥人，亦未授權李連秀收取系爭貨款，亦從未以自
    己之行為向被告表示有授權李連秀收取系爭貨款，且被告所述已交付與李連秀之
    貨款，李連秀均未繳回原告，是否為貨款，自有可疑；況被告主張已給付予李連
    秀之金額與原告主張金額大有不合，是以其顯非系爭貨款無疑；又被告既已交付
    貨款，但其迄未提出原告之發票，故其主張確屬可疑。原告分於八十七年十月十
    九日、同年十一月十三日催告被告返還貨款均未獲置理，爰以本起訴狀之送達再
    為催告，依兩造間之契約關係請求被告履行契約，給付貨款五百四十三萬九千五
    百三十三元及利息等語。
三、被告則以：被告自八十二年至八十六年間向原告訂購高爾夫球頭等貨物，但訂貨
    及收款等皆係與李連秀接洽，從未與郭子義接洽，如均依李連秀指示以匯款、支
    票或現金方式給付貨款，至於李連秀交付任何一家公司之發票與被告，被告均無
    意見。李連秀與被告間為買賣關係主體，李連秀為原告實際負責人、代理人或表
    見代理人，被告已給付貨款完畢，甚至給付金額已逾越原告請求之金額。而原告
    與李連秀間關係則於台灣高雄地方法院八十七年度易字第三一八○號刑事訴訟審
    理中，與被告無涉等語，資為抗辯。
四、原告主張八十六年間，被告陸續向原告訂購加工高爾夫球頭，原告已依約交付貨
    品，並經被告受領完畢，惟被告迄今尚積欠八十六年八月至十二月份、八十七年
    元月份之貨款計五百四十三萬九千五百三十三元遲未清償等情，業據其提出帳款
    明細表、八十六年八月份出貨及應收款明細、八十六年九月份請款明細表及出貨
    單、八十六年十月份請款明細表及出貨單、八十六年十一月份請款明細表及出貨
    單、八十六年十二月份請款明細表及出貨單、八十七年元月份請款明細表及出貨
    單及原告委託出貨之利人利己公司負責人林銘峰出具之出貨証明書各一份、原告
    訂購貨品及溝通貨樣、出貨事宜之傳真九份等為證，被告則予否認，並以前詞置
    辯。職是，原告自應就兩造間自八十六年八月至八十七年一月間有如其主張之出
    貨數量及貨款金額之買賣契約關係存在，且被告尚有如訴之聲明所示之金額未給
    付等情舉證以明之。本院審酌如下：
  (一)經查，本院核閱原告提出之帳款明細表、八十六年八月份出貨及應收款明細、八
    十六年九月份請款明細表及出貨單、八十六年十月份請款明細表及出貨單、八十
    六年十一月份請款明細表及出貨單、八十六年十二月份請款明細表及出貨單、八
    十七年元月份請款明細表及出貨單等，均係原告自行出具之出貨單及記載之明細
    表。被告既否認八十七年一月份向原告訂貨及交付貨品一節，另八十六年八月至
    十二月間之部分亦否認原告提出請款明細表及出貨單之數量及金額，並辯以：係
    向李連秀訂貨及給付貨款等語，則由原告所提請款明細表及出貨單等件之記載，
    自不足以逕執為兩造間買賣關係之憑據，故被告是否究如原告所主張實際上係直
    接向原告訂購貨品即兩造間有買賣關係存在，自屬有疑。
  (二)次查，證人即被告總經理柯南雄證稱：「八十六年八月至八十六年十二月底確實
    有向原告公司買高爾夫球頭，訂貨數量、金額不清楚，但都是和原告公司的李連
    秀接洽的，不是郭子義。兩造自八十三年至八十六年底的生意往來，由訂貨到收
    款都是與李連秀接洽，有時貨款是付給李連秀，有時是付給郭子義的兒子。被告
    公司買賣的對象都是李連秀，並非原告，會付款給郭子義，都是事先經過李連秀
    確認金額，每次付款都有開發票等．．．」（參見本院八十八年三月一日言詞辯
    論筆錄）、「加錩公司公司與伸峰公司之生意往來，都是由我出面與伸峰企業的
    李連秀接洽，六、七年來我與伸峰企業做生意的生產條件、價錢、付款等，均是
    與李連秀接洽的．．．伸峰公司都是李連秀對外代表伸峰企業．．．，六、七年
    來做七、八千萬元的生意，都是李連秀接洽，都沒有問題，郭子義、李連秀內部
    發生了問題要自己處理。」（參見本院八十八年六月二十八日言詞辯論筆錄）；
    又證人李連秀證稱：「．．．與被告買賣自八十三年到八十六年底。有關買賣由
    生產、訂貨到送貨、收取價金都是由我和被告公司接洽收貨款。．．．」等。審
    之證人柯南雄係被告之總經理，而證人李連秀與原告間尚有業務侵占刑事案件於
    台灣高雄地方法院八十七年度易字第三一八○號審理中，迄未審結，是證人柯南
    雄與李連秀與本件或有利害關係，其證言縱未可盡信。然參以原告自承：「李連
    秀目前已經沒有在原告公司任職，以前確實在原告公司任職，是負責和被告公司
    接洽，但沒有授權李連秀收款」（參見本院八十八年一月二十五日準備程序筆錄
    ）、「．．．李連秀是受僱於原告，對外接洽業務、有時候亦會負責收款」（參
    見本院八十八年三月一日言詞辯論筆錄），顯示李連秀確實處理原告業務接洽，
    間亦參與收取貨款事宜乙情，殆無疑義。復參諸原告提出之訂購貨品及溝通貨樣
    、出貨事宜之傳真九份等，其上記載「李先生」「李連秀」「甲○○」「加錩預
    付伸鋒」等字樣，則若果上開傳真均屬真正，固足見被告訂購原告生產之貨品，
    其間係經李連秀之接洽及參與一節；惟徵諸上開傳真紙聯繫往來之對象幾乎均為
    李連秀，有關原告部分幾付之厥如，僅於其後原告要求被告給付貨款時，傳真聯
    繫對象始出現「伸峰」、「郭先生」字樣，且被告於該傳真中亦迭堅稱其交易對
    象係李連秀等語；再佐以被告辯稱：「自八十二年間到八十六年底兩造間都有生
    意上的往來，均由被告的柯南雄與李連秀接洽，從訂貨到價金的收取都跟李連秀
    先生往來，並未欠原告貨款，兩造交易往來的錢都是支付李連秀收取」（參見本
    院八十八年一月二十五日準備程序筆錄）、「被告從未有向原告郭子義購買高爾
    夫球頭情事，而被告自八十三年就有向訴外人李連秀訂購高爾夫球頭，至今已有
    四、五年之交易，凡有訂購單，都是向李連秀為之，且應李員之要求，每都預付
    貨款，或由李員來收現金，或交付支票，或匯款，迄至民國八十六年十二月間止
    ．．．．．」（參見被告八十八年二月二十六日答辯狀）、「．．．不知道交易
    的對象是原告」（參見本院八十八年三月一日言詞辯論筆錄）。是以，參酌上開
    傳真記載各情，其中僅有之「加錩預付伸峰」雖足表示被告給付原告貨款之意，
    但由其聯繫對係「李先生」，是否表示兩造間經由李連秀訂購及給付貨款即兩造
    間並無直接買賣關係存在，抑或如原告主張兩造間有買賣關係存在，實值懷疑，
    是被告此節所辯難謂全然無由。準此，李連秀究係以原告代理人身分與被告接洽
    買賣事宜，抑或其與被告商定買賣內容後，再另向原告訂購貨品，甚或以其他法
    律關係經手處理兩造間之買賣事宜，誠屬可疑。
  (三)再查，即便李連秀以原告代理人身分與被告接洽買賣事宜，而兩造間確有買賣關
    係存在，惟原告主張自八十六年八月至八十七年一月份之出貨數量、貨款金額及
    被告未給付貨款金額，均為被告所否認，而原告除提出自行記載之請款明細表及
    出貨單等件外，並未能舉證以實其說，自未能遽信被告確有如其主張之貨款金額
    未付；況且李連秀既係處理原告業務接洽，間亦參與收取貨款事宜乙情，已於前
    述，則被告辯稱其已依李連秀指示給付貨款完畢等語，誠非全然無理，至李連秀
    收取貨款後，是否如數交付原告，抑或其與原告間尚有其他計算及收取貨款之約
    定，自與被告無涉，原告尚不得因其與李連秀間之事由所致之貨款疑義，另訴請
    被告給付貨款。是以，原告依據兩造間之買賣契約關係訴請被告給付自八十六年
    八月至八十七年一月份如訴之聲明所示之貨款，不足採信。至若李連秀係與被告
    商定買賣內容後，再另向原告訂購貨品，或以其他法律關係經手處理兩造間之買
    賣事宜，則兩造間即無買賣關係存在，則其依據兩造間之買賣契約關係訴請被告
    給付訴之聲明所之貨款，委無可採。
五、綜上，原告依據兩造間之買賣契約關係請求被告履行契約，給付八十六年八月至
    八十七年一月份之貨款五百四十三萬九千五百三十三元及利息，惟其與被告是否
    有該買賣契約關係存在，尚存疑義；而即便兩造間該賣賣契約關係存在，然該八
    十六年八月至八十七年一月份之出貨數量、貨款金額及被告未給付貨款金額，是
    否如原告主張者無誤，其並未能舉證以實其說，自屬不明。從而，原告依據買賣
    契約關係訴請被告給付五百四十三萬九千五百三十三元及利息，核屬無據，應予
    駁回。
六、原告既受敗訴判決，其假執行之聲請即失所依據，應併予駁回。
七、本件事證已臻明確，兩造其餘主張陳述及所提之證據，經審酌與本院前揭判斷不
    生影響，爰不另一一論述指駁，併此附敘。
八、結論：原告之訴為無理由，依民事訴訟法第三百八十五條第一項前段、第七十八
    條，判決如主文。
中      華      民      國    八十九    年      六      月      十二      日
                                    臺灣屏東地方法院民事第一庭
~B法      官  洪乙心
右為正本係照原本作成。
如不服本判決，應於送達後廿日內，向本院提出上訴狀。
~B法院書記官  蘇聰藝
中      華      民      國    八十九    年      六      月      十二      日


司法院資訊處製作；財團法人民間司法改革基金會備份。
